【裁判字號】    95,訴,3093
【裁判日期】    951019
【裁判案由】    毒品危害防制條例
【裁判全文】
臺灣高雄地方法院刑事判決          95年度訴字第3093號
公  訴  人  臺灣高雄地方法院檢察署檢察官
被      告  乙○○
上列被告因毒品危害防制條例案件，經檢察官提起公訴（95年度
毒偵字第6109號）及移送併辦（95年度毒偵字第6541號），被告
於本院準備程序進行中，為有罪之陳述，經本院合議庭裁定由受
命法官獨任改依簡式審判程序審理，並判決如下：
    主  文
乙○○施用第一級毒品，處有期徒刑壹年。扣案之海洛因壹包（
淨重零點零柒公克、空包裝重零點貳貳公克）沒收銷燬之，扣案
之針筒貳支，均沒收。
    事  實
一、乙○○前於民國92年間，因施用毒品案件，經本院以92年度
    毒聲字第1694號裁定送觀察勒戒後，認無繼續施用毒品之傾
    向，而經臺灣高雄地方法院檢察署檢察官以92年度毒偵字第
    1781號為不起訴處分確定。另乙○○於93年間因搶奪等案件
    ，經本院以93年度訴字第2605號就搶奪部分判處有期徒刑10
    月、竊盜部分判處有期徒刑4 月，並均於94年4 月24日確定
    ；又於93年間因施用毒品案件，經本院以93年度訴字第2417
    號判處有期徒刑10月，並於94年3 月31日確定；又於93年間
    因施用毒品案件，經本院以93年度簡字第5406號判處有期徒
    刑3 月，而於93年12月15日確定，上開四罪經定執行刑為1
    年11月，並於95年1 月27日假釋出監並付保護管束，而將於
    95年11月1 日縮刑期滿（不構成累犯）。詎乙○○仍不知戒
    絕毒癮，猶於上開觀察勒戒執行完畢釋放後5 年內，基於反
    覆、延續施用第一級毒品海洛因之單一行為決意，先後為如
    下施用第一級毒品海洛因之行為：
    (一)於95年7 月8 日上午7 時許，在其位於高雄縣燕巢鄉○○
      村○○路45號住處之房間內，將海洛因摻水稀釋後置於注
      射針筒內注射之方式，施用第一級毒品洛因一次，嗣為警
      於同日下午1 時20分，在高雄縣岡山鎮○○路與大仁南路
      路口查獲，並扣得其所有之海洛因1 包（驗後淨重0.07公
      克、空包裝重0.22公克）及預備供施用海洛因使用之注射
      針筒2 支，經警採集尿液送驗呈嗎啡陽性反應。
    (二)於95年7 月18日18時許，又在其上開住處，以上述相同之
      方式，施用第一級毒品海洛因一次，而於95年7 月20日16
      時5 分許，在高雄縣阿蓮鄉○路村○路3 號「萬福宮」廟
      為警查獲，經採集尿液送驗，檢驗結果呈嗎啡陽性反應而
      獲悉上情。
二、案經高雄縣政府警察局岡山分局報告臺灣高雄地方法院檢察
    署檢察官偵查起訴，及高雄縣政府警察局湖內分局報告臺灣
    高雄地方法院檢察署檢察官偵查併案審理。
    理  由
一、訊據被告乙○○對於上揭犯行於警詢、偵查及本院審理時供
    承不諱，且被告先後於95年7月8日14時45分及同年7月21日
    為員警所採集之尿液，經送檢驗之結果，均確呈嗎啡陽性反
    應，此有臺灣檢驗科技股份有限公司95年7 月27日KＺ000000
    00000 號、95年8 月9 日KＺ000000000000號濫用藥物檢驗報
    告各1 份、高雄縣政府警察局岡山分局毒品案件嫌犯尿液採
    證檢驗對照表、高雄縣政府警察局湖內分局煙毒麻藥案件嫌
    犯代號真實姓名對照表各1 份附卷可稽。又員警於95年7 月
    8 日查獲被告時當場自被告身上扣得白色粉末1 包、注射針
    筒2 支，而該扣案白色粉末1 包，經送法務部調查局以化學
    呈色法及氣相層析質譜儀確認分析檢驗結果，確含海洛因成
    分，亦有卷附高雄縣政府警察局岡山分局扣押物品目錄表、
    扣押物品收據、法務部調查局調科壹字第220023860 號鑑定
    通知書1 紙、毒品照片2 幀足憑，是被告之自白核與事實相
    符，洵堪採為論罪科刑之依據。本案事證明確，被告上開施
    用毒品犯行，堪以認定。
二、按觀察、勒戒或強制戒治執行完畢釋放後，5 年內再犯毒品
    危害防制條例第10條施用毒品之罪者，應依法追訴，毒品危
    害防制條例第23條第2項定有明文。本件被告前於92年間因
    施用毒品案件，經本院以92年度毒聲字第1694號裁定送觀察
    勒戒後，認無繼續施用毒品之傾向，而經臺灣高雄地方法院
    檢察署檢察官以92年度毒偵字第1781號為不起訴處分確定，
    有該署刑案資料查註紀錄表、全國施用毒品案件紀錄表及臺
    灣高等法院被告前案紀錄表、在監在押全國紀錄表等各1 件
    在卷可參。是被告於上開觀察、勒戒執行完畢釋放後，5 年
    內再犯本件施用第一級毒品海洛因罪行，依前開法條之規定
    ，應依法追訴，本院自得依法論罪科刑。
三、按被告行為時，現行刑法業已於95年7 月1 日施行，而修正
    前刑法第56條規定：「連續數行為而犯同一之罪名者，以一
    罪論。但得加重其刑至2 分之1 。」，修正後之刑法則刪除
    上開規定，則95年7 月1 日以後，法律已無連續犯之規定可
    資適用。則就本案被告上開二次施用第一級毒品海洛因之犯
    行之論罪，雖有認為：「對於施用毒品等之習慣性犯罪行為
    ，... 於修正後發生並完成之犯罪，則依新法處理。」（臺
    灣高等法院暨所屬法院因應新修正刑法施行座談會第17號提
    案之研討結論要旨參照），即將在修正前所犯數次施用毒品
    行為依修正前刑法之規定論以一個連續犯；另將在修正後所
    犯施用毒品行為，依新法處理（即可能論以一罪，但未說明
    是接續犯，或集合犯。惟最高法院審判長張淳淙著「從刑法
    修正論行為之罪數--牽連犯、連續犯及常業犯廢除後之實務
    因應」乙文【刊於司法周刊第1286期之司法文選別冊】第29
    、30頁，認為吸毒成癮，屬於病態習慣犯），惟：
  (一)查被告於95年7 月8 日、95年7 月18日分別施用第一級毒品
    海洛因，其時間甚為密接，且參酌毒品危害防制條例第2 條
    第1 項規定的毒品，本即為具有成癮性之特質，足認本件被
    告施用毒品已然成癮，其施用毒品行為因成癮而具備反覆施
    用之本質。
  (二)按所謂接續犯，係指「行為人主觀上就同一犯罪構成事實，
    以單一行為之數個舉動接續進行，以實現一個犯罪構成要件
    ，侵害同一法益，客觀上亦認係實施一個犯罪行為」，最高
    法院著有71年台上字第2837號判例、92年度台上字第6744號
    判決意旨可資參照。而毒品危害防制條例所規定處罰之施用
    毒品行為固具有反覆實施之性質，然各次施用毒品之行為係
    滿足各單次毒癮發作所致，各次施用毒品行為係各自獨立，
    尚難認係同一行為之數次舉動，換言之，施用毒品行為與上
    揭接續犯之概念有別，應難論以接續犯。
  (三)又按「刑事法若干犯罪行為態樣，本質上原具有反覆、延續
    實行之特徵，立法時既予特別歸類，定為犯罪構成要件之行
    為要素，則行為人基於概括之犯意，在密切接近之一定時、
    地持續實行之複次行為，倘依社會通念，於客觀上認為符合
    一個反覆、延續性之行為觀念者，於刑法評價上，即應僅成
    立一罪。學理上所稱『集合犯』之職業性、營業性或收集性
    等具有重複特質之犯罪均屬之，例如經營、從事業務、收集
    、販賣、製造、散布等行為概念者是」（最高法院95年度台
    上字第1079號判決參照），而集合犯與連續犯之區別則在於
    立法者已將本質上具有反覆、延續實行之特徵予特別歸類而
    定為犯罪構成要件之行為要素，且依社會通念於客觀上認為
    符合一個反覆、延續性之行為觀念者即應僅成立集合犯之一
    罪，反之則係連續犯。
  (四)準此，毒品危害防制條例既依成癮性、濫用性及對社會危害
    性而將毒品分為四級，且僅規定處罰施用第一、二級毒品，
    足見毒品危害防制條例所處罰施用第一、二級毒品，其構成
    要件之行為要素係具有成癮、濫用之反覆、延續實行，且依
    社會通念於客觀上認為符合一個反覆、延續性之行為觀念，
    於刑法評價上，即應僅成立「集合犯」之一罪。
  (五)準此，本院認為施用毒品既屬集合犯之習慣犯的性質，縱行
    為人有多次施用毒品行為，然亦僅論以一次構成要件的施用
    毒品行為，以求理論之一致，是併辦意旨認本件被告施用毒
    品之行為應論以集合犯，應值贊同。又按新修正刑法固於94
    年2月2日公布並於95年7月1日施行，然本件被告施用第一級
    毒品之行為時既在95年7月1日以後，自應適用新修正刑法，
    無庸為新舊刑法比較，應予敘明。
四、核被告所為，係犯毒品危害防制條例第10條第1 項之施用第
    一級毒品海洛因罪。其持有第一級毒品海洛因之低度行為，
    為施用第一級毒品海洛因之高度行為所吸收，不另論罪。爰
    審酌被告曾因施用毒品案件，分別經本院以93年度訴字第24
    17號、93年度簡字第5406號判處有期徒刑10月、3 月確定，
    有臺灣高雄地方法院檢察署刑案資料查註紀錄表、臺灣高等
    法院被告前案紀錄表各1份在卷可憑，今又再犯本案施用毒
    品之罪，顯見被告經觀察勒戒後，仍未能戒絕其毒癮，前開
    處刑均已難矯治其惡性，惟念其於犯罪後坦承犯行及所犯為
    自戕行為等一切情狀，量處如主文所示之刑，以資懲儆。扣
    案含有第一級毒品海洛因成分之白粉1 包（淨重0.07公克、
    空包裝重0.22公克），係查獲之毒品，其包裝即夾鍊袋因包
    覆毒品，其上顯留有該毒品之殘渣，與毒品間已難以分析剝
    離，自應整體視為毒品，均依毒品危害防制條例第18 條 第
    1 項前段之規定，沒收銷燬之。另95年7 月8 日扣案之注射
    針筒2 支，均尚未使用，而為被告所有預備用以施用第一級
    毒品海洛因之物，業據被告於本院審理時供明在卷，爰依刑
    法第38條第1 項第2 款宣告沒收。
據上論斷，應依刑事訴訟法第273 條之1 第1 條、第299 條第1
項前段，毒品危害防制條例第10條第1 項、第18條第1 項前段，
刑法第11條、第38條第1 項第2 款，判決如主文。
本案經檢察官甲○○到庭執行職務。
中    華    民    國    95    年    10    月    19   日
                  刑事第十六庭  法  官  黃苙荌
以上正本證明與原本無異。
如不服本判決，應於判決送達後10日內，向本院提出上訴狀。
                                書記官  郭育秀
中    華    民    國    95    年    10    月    19   日
附錄本案論罪科刑法條全文：
毒品危害防制條例第10條
施用第一級毒品者，處 6 月以上 5 年以下有期徒刑。


司法院資訊處製作；財團法人民間司法改革基金會備份。
